【裁判字號】    94,易,517
【裁判日期】    950630
【裁判案由】    偽造文書
【裁判全文】
臺灣桃園地方法院刑事判決               94年度易字第517號
公  訴  人  臺灣桃園地方法院檢察署檢察官
被      告  乙○○原名戎淑貞.
指定辯護人  本院公設辯護人丁○○
被      告  甲○○
                    （現因另案於臺灣桃園監獄執行中）
上列被告因偽造文書案件，經檢察官提起公訴（93年度偵字第
12755 號），本院判決如下：
    主  文
乙○○共同連續行使明知為不實之事項，而使公務員登載於職務
上所掌之公文書，足以生損害於公眾，處有期徒刑陸月，如易科
罰金，以佰元折算壹日。
甲○○共同連續行使明知為不實之事項，而使公務員登載於職務
上所掌之公文書，足以生損害於公眾，處有期徒刑月，如易科
罰金，以佰元折算壹日。
    事  實
一、緣大陸籍女子丙○○（現經本院通緝中，另行審結）欲以結
    婚依親之方式來台工作，並將此一訊息告知乙○○，乙○○
    遂在報紙刊登仲介與大陸女子結婚廣告，甲○○依報紙廣告
    上所載之電話與乙○○聯繫後，乙○○見甲○○有中度智能
    障礙，對於事理認知及反應能力均較常人為低，為精神耗弱
    之人，遂慫恿甲○○以新臺幣（下同）80,000元之代價，赴
    大陸與實無結婚之意之大陸女子丙○○辦理結婚手續；甲○○為獲得80 ,000 元之代價，雖無與丙○○結婚之意，仍同
    意赴大陸與丙○○辦理結婚手續；其等三人間謀議既定，遂
    基於行使使公務員登載不實文書之概括犯意聯絡，先由甲○○於民國93年9 月間前往大陸地區，並於同年月8 日在大陸
    福建省福州市公證處與丙○○完成登記結婚，乙○○並交付
    相當於新臺幣40,000之人民幣予甲○○，約明於丙○○辦完
    對保手續後，再交付尾款40,000元，甲○○回臺後，在乙○○之陪同下，持上開公證處所製作之結婚公證書、財團法人
    海峽交流基金會（以下簡稱海基會）之證明書及甲○○之戶
    口名簿、身分證、印章等證件，在乙○○之陪同下，先於同
    年月24日，至桃園縣平鎮市戶政事務所，填具「結婚登記申
    請書」，申請辦理與丙○○結婚之登記，致使桃園縣平鎮市
    戶政事務所戶籍員將甲○○未與丙○○結婚，卻記載丙○○
    係甲○○配偶之不實事項，登載於職務上所掌管之公文書即
    戶籍謄本、戶口名簿，並在甲○○之國民身分證配偶欄登記
    配偶為丙○○，足生損害於戶政機關對於婚姻戶籍登記管理
    之正確性；甲○○於當日至桃園縣政府警察局平鎮分局龍岡
    派出所，填寫大陸地區人民進入臺灣地區保證書，辦理對保
    事宜，並於翌（25）日，在乙○○之陪同下，持上開保證書
    、使公務員登載不實之戶籍謄本、戶口名簿及國民身分證，
    前往內政部警政署入出境管理局填具「大陸地區人民進入臺
    灣地區旅行證申請書」，連同上開大陸地區結婚公證書、海
    基會證明書及上開使公務員登載不實之戶籍謄本，向內政部
    警政署入出境管理局申請丙○○以團聚名義入境臺灣地區，
    致該管承辦之公務員誤予登載，並在同年10月2 日核發第00
    00000000號丙○○之「中華民國臺灣地區旅行證」，准許丙○○之入境許可。乙○○另交付詢問筆錄1 份予甲○○，囑
    甲○○熟背詢答事項以應付對保。嗣丙○○於同年12月25
    日以甲○○配偶身分，由桃園中正國際機場入境臺灣地區，
    並於入境時出示上開不實之「中華民國臺灣地區旅行證」文
    書予機場之證照查驗人員驗證而行使，並使不知情之證照查
    驗人員將丙○○係以團聚事由入境之不實事項，輸入登載於
    其職務上所掌管之電腦入出境紀錄內，足生損害於內政部警
    政署入出境管理局對於入出境管理之正確性。丙○○一入境
    臺灣地區甫出中正國際機場，乙○○即將之接走，翌（26
    ）日，乙○○帶同丙○○並約甲○○至桃園縣政府警察局平
    鎮分局龍岡派出所，由甲○○、丙○○持上開不實之戶口名
    簿入內辦理對保及流動人口登記，致不知情之派出所承辦員
    警李建立，於「流動人口登記聯單」上為丙○○係以團聚事
    由暫住之不實登載，足生損害於前開派出所對於流動人口管
    理之正確性。而乙○○俟上開手續完成，即將丙○○帶離，
    任丙○○在臺灣地區四處打工居住。嗣甲○○其後多次向乙○○索取餘款40,000元未果，則於同年月30日，在上開犯行
    未為任何有偵查犯罪職權之公務員發覺前，主動至桃園縣政
    府警察局平鎮分局龍岡派出所供出與丙○○假結婚之事，並
    接受裁判，因而查悉上情。
二、案經桃園縣政府警察局平鎮分局報請臺灣桃園地方法院檢察
    署檢察官偵查起訴。
    理  由
壹、程序方面：
    本件認定事實所引用之本件卷內所有卷證資料（包含人證與
    文書證據、物證等證據），並無證據證明係公務員違背法定
    程序所取得，且被告於準備程序即陳明對檢察官所提出之證
    據方法之證據能力沒意見等語，並審判期日對本院提示之卷
    證亦陳明沒意見等語，且卷內之文書證據，亦無刑事訴訟法
    第159 條之4 之顯有不可信之情況與不得作為證據之情形。
    綜上，依刑事訴訟法第159 條至159 條之5 之規定，本件認
    定事實所引用之本件卷證所有證據（包含人證與文書證據、
    物證等證據），均有證據能力，合先敘明。
貳、實體方面：
一、訊據被告甲○○對上揭犯行坦承不諱，惟被告乙○○則矢口
    否認犯行，辯稱：伊僅媒介被告甲○○與丙○○結婚，渠等
    二人有結婚之真意，伊並未與被告甲○○約定80,000元之報
    酬，亦未交付被告甲○○40,000元云云。經查：
    (一)證人即被告甲○○於本院審理中就其與被告丙○○結婚之
      過程證述綦詳，其證稱內容略以：伊透過被告乙○○在報
      紙上刊登之辦理結婚登記之廣告認識被告乙○○，伊依廣
      告上所載之電話與被告乙○○聯繫後，被告乙○○告知伊
      去大陸結婚可以賺80,000元，且伊有殘障手冊，賺的錢更
      多，在辦完所有手續再給伊錢，伊同意赴大陸結婚後，而
      於92年9 月間，經被告乙○○帶伊前往大陸與被告丙○○
      結婚，所以在辦完結婚手續後，在大陸時，被告乙○○有
      交給伊人民幣，換算為新臺幣40,000元，並約定被告丙○○辦完對保手續後，再給餘款40,000元，但伊並未給被告
      乙○○紅包，去大陸之前，並未與被告丙○○聯擊或看過
      她的照片；伊返回臺灣後，被告乙○○曾在桃園縣政府附
      近交給伊一份詢問筆錄，要伊閱讀後，到中正機場核對，
      並在92年9 月24日，由被告乙○○陪同伊至平鎮戶政事務
      所辦理與被告丙○○之結婚登記，嗣後被告丙○○入境台
      灣時，伊與伊父親有至中正國際機場接機，被告乙○○亦
      有到場，接到被告丙○○後，被告乙○○即將被告丙○○
      接走，被告丙○○入境之翌日，伊與被告乙○○、丙○○
      （被告乙○○與丙○○二人係一同到場）分別至桃園縣政
      府警察局平鎮分局龍岡派出所會合後，共同辦理對保，辦
      完對保手續後，被告丙○○並未跟伊一同回家，且伊並未
      付聘金予被告丙○○，遂未要求被告丙○○與伊一同回家
      ，嗣被告乙○○亦未交付餘款40,000元，伊與被告丙○○
      從來沒有發生過性行為，嗣後被告丙○○為警查獲後，被
      告丙○○僅在伊家裡住過一夜，但隔天凌晨五點即離開住
      處，雖當天與被告丙○○同睡一張床，但未發生性行為，
      被告丙○○來台灣應該是為了工作賺錢等語（見本院95年
      3 月8 日審判筆錄第3 頁至第12頁）；此外，復有流動人
      口登記聯單、被告丙○○臺灣地區逐次加簽旅行證、桃園
      縣平鎮市戶政事務所94年1 月13日桃平戶字第0940000237
       號 函附之被告甲○○與丙○○結婚登記申請書、財團法
      人海峽交流基金會公證書、結婚證明書、戶籍資料各1 份
      、內政部警政署入出境管理局94年6 月15日境信凡字第09
      410544720 號函附被告丙○○入出國日期證明書、大陸地
      區人民進入臺灣地區旅行證申請書、大陸地區人民進入臺
      灣地區保證書各1 份在卷可稽（見偵查卷第25頁、第27頁
      、第65頁至第69頁、本院卷），顯見證人即被告甲○○關
      於與被告丙○○結婚之過程與事實相符，堪以採信。
    (二)被告甲○○至桃園縣平鎮市戶政事務所、內政部警政署入
      出境管理局辦理與被告丙○○結婚之結婚登記、被告丙○○進入臺灣地區旅行證申請之相關事宜，皆係由被告乙○○陪同辦理，此經被告乙○○自承在卷，復有內政部警政
      署入出境管理局上開函附之委託書1 份在卷可查，是被告
      乙○○此部分之自白與事實相符，堪以採信。再被告乙○○曾將詢問筆錄1 份交予被告甲○○，並囑其閱讀以便辦
      理對保一情，亦經被告乙○○自白在卷，被告乙○○雖辯
      稱，因被告甲○○之父親仇海洋擔心被告甲○○緊張癲癇
      症會發作說話會結巴說不清楚，所以伊提供他這個資料云
      云，惟觀諸該詢問筆錄內容，係就被告甲○○與被告丙○○二人認識經過、結婚過程、被告丙○○之家庭成員、住
      處、二人結婚時是否給付禮金、金額、擺設酒席、地點、
      二人結婚是否曾發生性行為、次數等問題，均已詳細記載
      答案於其上，顯然並非因擔心不知詢問之內容而事先閱覽
      ，以便回答；再關於詢問筆錄記載關於：二人結婚前曾通
      過電話聯繫、寄照片互相了解二個月，嗣再到大陸接觸一
      段時間才結婚，結婚時並開設酒席5 桌、二人在結婚那晚
      發生2 次性行為等內容，均與證人甲○○所述不符，益證
      該詢問筆錄非但內容不實，且目的在於順利辦妥對保手續
      ，避免被告甲○○、丙○○二人因說法互有出入而使被告
      丙○○無法入境臺灣地區，被告乙○○前揭辯解，無足可
      採。
    (三)被告乙○○辯稱，其係介紹被告甲○○與丙○○二人認識
      結婚之媒人，被告甲○○與被告丙○○二人有結婚真意，
      被告甲○○、丙○○二人辦妥對保程序後，被告丙○○係
      至其住處拿行李，之後被告丙○○告知欲自行搭計程車前
      往被告甲○○住處，其幫被告丙○○叫計程車後，被告丙○○即自行離去，不知為何未返回被告甲○○住處云云；
      惟被告丙○○入境臺灣後之第一天，即與被告乙○○返回
      被告乙○○住處，並在桃園縣政府警察局平鎮分局龍岡派
      出所與被告甲○○辦畢對保手續後，被告丙○○亦與被告
      乙○○離開，而未與被告甲○○返家一情，業據被告乙○○自白在卷，且經證人即被告甲○○證述明確，倘被告甲○○、丙○○確具有結婚真意，焉有被告丙○○甫入境臺
      灣地區，不與前來接機之被告甲○○共同返回被告甲○○
      之住處共同生活，卻與被告乙○○前往被告乙○○之住處
      ，而被告甲○○與丙○○於桃園縣政府警察局平鎮分局龍
      岡派出所辦畢對保程序後，被告丙○○再度與被告乙○○
      離開時，被告甲○○並未向身為媒人之被告乙○○表明不
      願被告丙○○離開之意，反任被告丙○○與被告乙○○離
      開；被告乙○○身為介紹被告甲○○、丙○○二人結婚之
      媒人，且係被告丙○○之朋友，被告丙○○於92年12月25
      日入境臺灣地區時，係第一次來臺，對於臺灣地區之環境
      、交通、生活環境尚未熟悉，難認其對於被告甲○○住處
      之詳細位置、路名亦有認識，被告乙○○焉有放任被告丙○○一人獨自攜帶來臺之行李搭乘計程車前往被告甲○○
      之住處？是被告乙○○對於被告甲○○與丙○○二人並無
      結婚之真意，被告丙○○來臺係為打工賺錢一情，應屬知
      情。又被告丙○○於92年12月26日與被告甲○○於龍岡派
      出所辦妥流動人口登記聯單後，隨即去向不明，嗣經被告
      甲○○向龍岡派出所自首本件犯行後，經警於93年2 月4
      日查獲，而被告丙○○於警詢中自承其來臺後並未與被告
      甲○○同住（見偵查卷第22頁），嗣被告甲○○將被告丙○○攜回住處後，被告丙○○翌日亦離開被告甲○○之住
      處而去向不明，此情亦據證人即被告甲○○證述明確，並
      於同年月5 日通報為行方不明協尋人口，此有桃園縣政府
      警察局平鎮分局94年7 月6 日平警分刑字第0946023261號
      函附本院卷可參，被告丙○○經本院歷次傳拘均未到庭，
      並經本院通緝，顯見被告丙○○並非因與被告甲○○結婚
      ，而來臺與被告甲○○團聚，被告丙○○、甲○○二人並
      無結婚真意，至屬灼然，被告乙○○上開辯解，與常情有
      違，難以採信。
    (四)綜上所述，被告乙○○既知悉被告甲○○與丙○○二人並
      無結婚真意，仍與渠等二人共同基於連續使公務員登載不
      實之文書、行使使公務員登載不實文書之犯意聯絡，而為
      本件犯行，已臻明確，被告乙○○之辯解，不足採信。被
      告乙○○、甲○○二人，明知被告甲○○與丙○○之結婚
      為不實之事項，而使公務員登載於職務上所掌之公文書，
      自足生損害於戶政機關對於婚姻登記事項管理之正確性；
      再行使使公務員登載不實之文書，足以生損害於內政部對
      於大陸地區人民出入境管理之正確性、旅行證核發事項審
      核與管理之正確性，自均足以生損害於公眾。從而，被告
      乙○○、甲○○二人之犯行事證明確，堪以認定，應依法
      論科。
二、按臺灣地區與大陸地區人民關係條例第15條第1 款規定，不
    得使大陸地區人民非法進入臺灣地區，所謂非法進入臺灣地
    區，依同條例第10條第1 項規定，係指大陸地區人民未經申
    請主管機關許可而進入臺灣地區而言；本件被告丙○○，係
    持經內政部警政署入出境管理局核發之中華民國臺灣地區逐
    次加簽旅行證入境臺灣地區，仍與上開規定所稱非法進入臺
    灣地區有別，是核被告乙○○、甲○○二人所為，均係犯刑
    法第216 條、第214 條之行使使公務員登載不實文書罪；被
    告二人使公務登載不實文書之低度行為，為行使之高度行為
    所吸收，不另論罪，公訴人於起訴狀漏載刑法第216 條之法
    條，惟起訴之犯罪事實就此部分之犯行既已敘明，本院自得
    併予審究辦理，並變更起訴法條；又被告乙○○、甲○○、
    丙○○三人間，就上開犯行有犯意聯絡及行為分擔，均為共
    同正犯；被告乙○○、甲○○二人先後多次行使使公務員登
    載不實文書行為，時間緊接、方法相同，顯係基於概括犯意
    為之，應依刑法第56條之規定，應論以連續犯，並加重其刑
    。另被告甲○○係就未發覺之罪向桃園縣政府警察局平鎮分
    局龍岡派出所員警自首本件犯行，並願接受裁判，應依刑法
    第62條前段規定，減輕其刑；再被告甲○○有中度智能障礙
    ，有卷附被告甲○○中華民國身心障礙手冊1 份可稽，其對
    於外界事理認知及反應能力，顯低於正常人而有精神耗弱之
    情，此為本院審理所已知，應依刑法第19條第2 項規定，遞
    減輕其刑，並予先加後減。爰審酌被告乙○○並無前科，素
    行良好，惟為使大陸地區人民入境臺灣地區，以80,000元之
    利益，誘使被告甲○○與大陸地區人民辦理假結婚，而被告
    甲○○為賺取80,000元之利益，竟與大陸地區人民辦理假結
    婚，並使大陸地區人民即被告丙○○入境臺灣地區，被告丙○○入境臺灣地區後，行方不明，對於國防安全及社會治安
    影響甚鉅，並斟酌被告乙○○犯後否認犯行，未見悔意，被
    告甲○○智識能力不佳，對於外界事理認知及反應能力不足
    ，但犯後自首犯罪並坦承犯行等一切情狀，分別量處如主文
    所示之刑，並均諭知易科罰金之折算標準。
三、被告丙○○經本院通緝，俟其到案後，再另行審結，附此敘
    明。
據上論斷，應依刑事訴訟法第299 條第1 項前段、第300 條，刑
法第28條、第56條、第216 條、第214 條、第41條第1 項前段、
第62條前段、第19條第2 項，罰金罰鍰提高標準條例第1 條前段
、第2 條，判決如主文。
本案經檢察官林鈺雄到庭執行職務
中    華    民    國    95    年    6     月    30    日
                  刑事第四庭  審判長法  官   黃斯偉
                                    法  官   蘇昭蓉
                                    法  官   陳心婷
上正本證明與原本無異。
如不服本判決，應於判決送達後10日內向本院提出上訴狀（應附
繕本），上訴於臺灣高等法院。
                                    書記官   陳青瑜
中    華    民    國    95    年    7     月    3     日
附錄本案論罪科刑法條全文：
刑法第216條
行使第210 條至第215 條之文書者，依偽造、變造文書或登載不
實事項或使登載不實事項之規定處斷。
刑法第214條
 (使公務員登載不實罪)
明知為不實之事項，而使公務員登載於職務上所掌之公文書，足
以生損害於公眾或他人者，處三年以下有期徒刑、拘役或五百元
以下罰金。


司法院資訊處製作；財團法人民間司法改革基金會備份。
